臺灣高等法院民事判決　　　　　　　　 96年度上易字第280號
上　訴　人　丙○○
輔　佐　人　丁○○
訴訟代理人　黃丁風律師
訴訟代理人　黃敬唐律師
被上訴人　　甲○○
訴訟代理人　乙○○
　　　　　　　　　　　　樓之1
上列當事人間請求侵權行為損害賠償事件，上訴人對於中華民國
96年1月29日臺灣基隆地方法院94年度訴字第137號第一審判決提
起上訴，本院於96年6月12日言詞辯論終結，判決如下：
    主  文
原判決關於命上訴人給付超過新台幣玖萬貳仟零拾捌元及自民
國94年5月26日起至清償日止按年息5%計算之利息部分，及該部
分假執行之宣告，暨訴訟費用之裁判除確定部分外均廢棄。
上開廢棄部分，被上訴人在第一審之訴及其假執行之聲請均駁回
。其餘上訴駁回。
第一、二審訴訟費用除確定部分外由上訴人負擔5分之3，餘由被
上訴人負擔。
    事實及理由
一、被上訴人起訴主張：其於民國 (下同)92 年10月13日下午4
    時20分許，騎乘車號DIL-110號機車行經花蓮縣光復鄉○○
    路○段與建國路2段交岔路口，遭上訴人駕駛之車號HV-8943
    號自用小型客貨車撞擊，致被上訴人向左方倒地且遭拖行10
    公尺，而受有胸腔肋骨、骨盆骨折、腰椎嚴重挫傷、頭部損
    傷與腦震盪等傷害。被上訴人因上訴人之侵權行為受有支出
    醫療費用新台幣（下同）5萬9,000元、看護費用10萬6,000
    元、無法工作損失3萬6,000元、慰撫金50萬元等損失，總計
    為70 萬1, 000元，依兩造過失責任比例，上訴人應賠償被
    上訴人20萬8085元。為此依侵權行為損害賠償之法律關係請
    求上訴人應給付被上訴人20萬8085元及自起訴狀繕本送達翌
    日即94年5月26日起至清償日止按年息5%計算之利息 (原審
    判令上訴人應給付15萬0300元本息，並駁回被上訴人其餘請
    求，被上訴人就敗訴部分未上訴，已確定。上訴人則就敗訴
    部分提起上訴)。並聲明：駁回上訴。
二、上訴人辯稱：上訴人並未超速，系爭車禍實肇因於被上訴人
    突然闖入交叉路口所致，此乃不可歸責於上訴人之事由。被
    上訴人傷勢尚非嚴重，其非遭上訴人拖行10公尺，應是被撞
    起而落於上訴人車前數公尺處，且被上訴人未禮讓幹道車輛
    ，應負肇事責任。對於醫療費5萬9,000元有爭執，被上訴人
    領到保險4萬9,002元應該扣除，其欠款9,260元主張抵銷等
    語。並聲明：(一)原判決不利於上訴人部分廢棄。(二)前廢棄部
    分，駁回被上訴人在第一審之訴及其假執行之聲請。
三、經查上訴人於92年10月13日16時許駕駛車牌號碼HV-8943號
    自用小客車沿花蓮縣光復鄉○○路由南往北方向行駛，行經
    建國路2段與中正路2段無號誌交叉路口處時，與被上訴人騎
    乘沿中正路1段由西往東方向行駛之車牌號碼DI L-110號輕
    型機車發生碰撞，使被上訴人因本件車禍受有骨盆骨折、左
    胸第7、8肋骨骨折、腰椎挫傷、頭部損傷等之傷害，被上訴
    人因而支出醫藥費5萬9,000元、看護費10萬6,000元，並受
    有薪資損失3萬6,000元等事實，有花蓮縣警察局道路交通事
    故證明書、花蓮縣警察局鳳林分局以94年9月9日鳳警交字第
    0940009404號函附之本件事故紀錄及相片、診斷證明書、醫
    療費單據等件為證，並為兩造所不爭執，應堪信為真實。
四、按車輛行至無號誌或號誌故障而無交通警察指揮之交岔路口
    ，支線道車應暫停讓幹線道車先行；未劃分幹、支線或同為
    幹線道或支線道者，轉彎車應暫停讓直行車先行；如同為直
    行車或轉彎車者，左方車應暫停讓右方車先行；行經彎道、
    坡路、狹路、狹橋、隧道、泥濘或積水道路、無號誌之交岔
    路口、道路修理地段或行近工廠、學校、醫院、車站、會堂
    、娛樂、展覽、競技等公共場所出、入口及其他人車擁擠處
    所，或因雨霧致視線不清或道路發生臨時障礙時，均應減速
    慢行，作隨時停車之準備，道路交通安全規則第102條第1項
    第2款、第93條第1項第2款定有明文。本件上訴人所駕駛之
    車輛於花蓮縣光復鄉○○路、建國路口撞擊被上訴人騎乘之
    機車後，停止於該路口東北角處，被上訴人之機車則停止於
    被上訴人車輛前方2.72公尺接近道路中央處，其上游 (南端
    ) 遺有刮地痕8.9公尺，刮痕起點均在路口中心處，及上訴
    人於事發當時車速約為36.14公里等事實，有道路交通事故
    現場圖、本件事故相片及國立交通大學交大管運字第
    09500163 62號函附國立交通大學行車事故鑑定意見書附卷
    可稽，而上訴人於進入前揭路口處前，若已為隨時停車之準
    備，以其車速，必不至於撞擊被上訴人所騎乘機車後，仍無
    法及時剎停而造成8.9公尺之刮地痕跡，顯見上訴人於進入
    該無號誌交岔路口時，確無做任何隨時停車之準備，且依當
    時情形，亦無不能注意之情事，竟疏未注意，自有過失甚明
    。至上訴人雖辯稱交通事故現場圖所示其車輛停放位置，乃
    其為使交通順暢，於事故後移動兩造車輛云云，然衡諸常情
    ，上訴人若欲移動被上訴人機車以免妨礙交通，應將該車扶
    起推行至路旁，斷無將機車拖行而生前揭刮地痕，且反將機
    車移置近道路中央處之可能，上訴人前揭所辯，顯不可採。
    又本件事發處為無號誌路口，被上訴人係由西往東方向行駛
    ，上訴人則係由南往北方向行駛等情，亦如前述，則被上訴
    人行經無號誌管制交岔路口，左方車未禮讓右方車先行，且
    依當時情形亦無不能注意之情事，就本件車禍之發生，亦有
    過失，台灣省花東區車輛行車事故鑑定委員會鑑定意見、台
    灣省車輛行車事故覆議鑑定委員會鑑定意見及國立交通大學
    行車事故鑑定意見均同此認定，有台灣省花東區車輛行車事
    故鑑定委員會以92年12月19日花鑑字第920797號函附之鑑定
    意見書、台灣省車輛行車事故覆議鑑定委員會以93年3月25
    日府覆議字第9320083號函附之鑑定意見書、國立交通大學
    以95年12月19日交大管運字第0950016362號函附之行車事故
    鑑定意見書附卷可稽。本院斟酌兩造過失之程度、肇事情節
    等一切情狀，認上訴人就本件車禍之發生，應負30％之過失
    責任，被上訴人則應負擔70％之過失責任。
五、茲就被上訴人請求因本件車禍所受損害之金額，判斷如下：
  (一)被上訴人主張因本件事故支出醫療費用5萬9,000元等情，業
    據其提出醫療費用收據影本等件為證，上訴人對此亦不爭執
    ，則被上訴人請求上訴人賠償該部分之損害，核屬正當。
  (二)看護費用部分：被上訴人主張其因本件車禍受有骨盆骨折、
    左胸第7、8肋骨骨折、腰椎挫傷、頭部損傷等傷害，受傷期
    間需人照料看護53日，每日費用2,000元，並因此支出看護
    費用10萬6,000元之事實，有卷附財團法人台灣基督教門諾
    醫院94年11月2日基門醫文字第94-1130號函，且為被上訴人
    所不爭執，被上訴人此部分請求，亦屬正當。
  (三)薪資損失部分：被上訴人主張其為家庭保母，每月薪資1萬
    2,000元，受傷後3個月無法工作，共計損失36,000元之事實
    ，亦為上訴人所不爭執，被上訴人請求上訴人賠償此部分之
    損害，即屬正當。
  (四)慰撫金部分：被上訴人因本件車禍身體受有前揭傷害，本院
    審酌被上訴人現年56歲，國小畢業，事發前為家庭保母，每
    月薪資1萬2,000元；上訴人為五專畢業，於貨運公司任職，
    年收入約為35萬0,000元，並斟酌被上訴人受傷程度，認被
    上訴人請求精神慰撫金30萬元，並無過高，應予准許。
  (五)總計被上訴人所受之損害為50萬1,000元，惟被上訴人就本
    件損害發生與有過失，既如前述，自應依民法第217條第1項
    規定，酌減上訴人賠償之金額，依上述兩造過失責任之比例
    ，上訴人應賠償被上訴人15萬0,300元（501,000元×30％）
    。
  (六)被上訴人已領取醫療保險4萬9,002元，並積欠上訴人9,260
    元，上訴人主張應扣除及抵銷，被上訴人同意上訴人之扣除
    及抵銷主張，則上訴人應給付之金額為9萬2,038元。
六、從而被上訴人依侵權行為損害賠償之法律關係，請求上訴人
    給付9萬2,038元及自94年5月26日起算之法定遲延利息部分
    ，為有理由，應予准許。逾此所為請求，為無理由，應予駁
    回。原審就超過上開應准許部分，為上訴人敗訴之判決，並
    為假執行之宣告，自有未洽。上訴意旨就此部分指摘原判決
    不當，求予廢棄改判，為有理由。至於上開應准許部分，原
    審判命上訴人給付，並為假執行之宣告，核無違誤，上訴意
    旨，就此部分，指摘原判決不當，求予廢棄，為無理由，應
    駁回其上訴。
七、本件事證已臻明確，兩造其餘主張與舉證，無一一論列之必
    要，併此敘明。
八、據上論結，本件上訴為一部有理由，一部無理由，依民事訴
    訟法第450條、第449條第1項、第79條，判決如主文。
中　　華　　民　　國　　96　　年　　6　　月   26　日
　　　　　　　　　  民事第十三庭
                        審判長法　官　黃嘉烈
　　　　　　　　　　　        法　官  李媛媛
　　　　　　　　　　　        法　官  高鳳仙
正本係照原本作成。
不得上訴。
中　　華　　民　　國　　96　　年　　6 　　月　　27　　日
　　　　　　　　　　　  　　　書記官　黃慶霽
